臺灣桃園地方法院刑事判決　　　　　　　99年度易字第1182號
公　訴　人　臺灣桃園地方法院檢察署檢察官
被　　　告　簡啟紘原名簡德昌.
選任辯護人　陽文瑜律師
　　　　　　袁健峰律師
上列被告因違反保護令等案件，經檢察官提起公訴（99年度偵字
第28944 號），本院判決如下︰
    主  文
簡啟紘違反法院所發禁止實施家庭暴力之保護令，處有期徒刑參
月，如易科罰金以新台幣壹仟元折算壹日，扣案西瓜刀壹把沒收
；又違反法院所發禁止實施家庭暴力及禁止騷擾之聯絡行為之保
護令，處有期徒刑肆月，如易科罰金以新台幣壹仟元折算壹日，
扣案西瓜刀壹把沒收。應執行有期徒刑陸月，如易科罰金以新台
幣壹仟元折算壹日，扣案西瓜刀壹把沒收。
    事  實
一、簡啟紘與許靜秋係同居之夫妻，簡○穎係簡啟紘之子，其二
    人亦具有家長與家屬間之關係，是簡啟紘與許靜秋、簡○穎
    具有家庭暴力防治法第3 條第1 款、第2 款、第3 款所定之
    家庭成員關係。又簡啟紘前因對許靜秋實施家庭暴力行為，
    經本院於民國99年10月19日以99年度司暫家護字第61號核發
    民事暫時保護令，令其不得對許靜秋、少年簡○穎、簡○
    （該二人均為簡啟紘與許靜秋之子，姓名、年籍均詳卷）實
    施身體或精神上不法侵害之行為，亦不得對於許靜秋為騷擾
    之聯絡行為。簡啟紘在知悉前開保護令內容後，(一)於同年11
    月13日上午10時許，在桃園縣桃園市○○○○街70號9 樓住
    處內，因認簡○穎難以管教，乃趁許靜秋出門買早餐之際，
    基於恐嚇及違反保護令之犯意，持西瓜刀要簡○穎從9 樓往
    下跳，並對簡○穎稱：再不聽話就要殺了你，致生危害於簡
    ○穎之安全並對之為精神上不法之侵害。(二)當日早上許靜秋
    回家後，簡啟紘竟另基於恐嚇、違反保護令之犯意，在客廳
    與許靜秋爭吵後，向許靜秋恫稱要去拿刀，許靜秋雖試圖拉
    住簡啟紘，簡啟紘仍衝進客房拿取一把西瓜刀，許靜秋跟在
    簡啟紘後面亦進入客房並以雙手握住簡啟紘所拿取之西瓜刀
    ，簡啟紘作勢要將西瓜刀之刀鞘拿下，致許靜秋之右手中指
    受有些微傷害（傷害部分未據告訴），許靜秋繼而將西瓜刀
    搶下並丟往客房門外，並將簡啟紘關在客房內，後簡啟紘仍
    將客房之門推開，許靜秋進入客房內將簡啟紘推到客房之床
    上，其二人在床上扭打，簡啟紘於扭打之過程中對許靜秋恫
    稱要殺了許靜秋，並以手掐住許靜秋脖子，致生危害於許靜
    秋之安全，並對之為身體上及精神上不法之侵害及因之為騷
    擾之行為。後因簡啟紘左手受傷以三角巾包紮，許靜秋乃占
    優勢，再次將簡啟紘關在客房內，並叫簡○穎報警，經警趕
    至始查獲上情。
二、案經桃園縣政府警察局桃園分局報告臺灣桃園地方法院檢察
    署檢察官偵查起訴。
    理  由
壹、證據能力：
一、按被告以外之人於審判外之言詞或書面陳述，除法律有規定
    者外，不得作為證據。又被告以外之人於審判外之陳述，雖
    不符前4 條之規定，而經當事人於審判程序同意作為證據，
    法院審酌該言詞陳述或書面陳述作成時之情況，認為適當者
    ，亦得為證據。當事人、代理人或辯護人於法院調查證據時
    ，知有第159 條第1 項不得為證據之情形，而未於言詞辯論
    終結前聲明異議者，視為有前項同意，刑事訴訟法159 條第
    1 項、第159 條之5 分別定有明文。查證人簡○穎於警詢之
    陳述，固係審判外之陳述而屬傳聞證據，惟被告及辯護人就
    上開審判外之陳述，於本院準備程序及審理中，均承認證人
    簡○穎於警詢陳述之證據能力，而本院審酌該證人陳述作成
    時之情況，並無違法取證及證明力過低之瑕疵，亦認以之作
    為證據為適當，依前揭規定說明，自有證據能力。
二、按刑事訴訟法第159 條第1 項規定：「被告以外之人於審判
    外之言詞或書面陳述，除法律有規定者外，不得作為證據」
    ；其立法本旨係以證人於審判外之言詞或書面陳述，屬於傳
    聞證據，此項證據，當事人無從直接對於原供述者加以詰問
    ，以擔保其真實性，法院亦無從直接接觸證人而審酌其證言
    之憑信性，違背直接審理及言詞審理之原則，除具有必要性
    及信用性情況之除外者外，原則上不認其有容許性，自不具
    證據能力；至所謂具有必要性及信用性情況者，例如刑事訴
    訟法第159 條之1 、之2 、之3 、之4 、之5 情形，仍例外
    認其有證據能力，然此乃係指法院未於審判期日傳喚相關證
    人到庭，案件僅能依靠該等證人於審判外之陳述以為判斷之
    情形，始需就該等審判外供述證據嚴格依照刑事訴訟法第15
    9 條之1 至之5 所定要件一一檢視各該證人之供述，作為證
    據之資格。倘法院已經依據當事人聲請傳喚證人到庭接受檢
    辯雙方之交互詰問，則法院既已透過直接、言詞審理方式檢
    驗過該證人之前之證詞，當事人之反對詰問權亦已受到保障
    得以完全行使之情況下，該等審判外證據除有其他法定事由
    （例如：非基於國家公權力正當行使所取得或私人非法取得
    等，而有害公共利益，即以一般證據排除法則為判斷），應
    認該審判外供述已得透過審判程式之詰問檢驗，而取得作為
    證據之資格，亦即其審判外供述與審判中供述相符部分，顯
    然已經構成具備可信之特別情狀，當然有證據資格（實務上
    之作用常為引用該等陳述與審判中陳述相符，強化該證人供
    述之可信度），其不符部分，作為檢視審判中所為供述可信
    與否之彈劾證據，當無不許之理，甚者，其不符部分倘係於
    司法警察、檢察事務官調查中之供述，作為認定被告犯罪與
    否或不構成犯罪與否之證據，亦僅需依照刑事訴訟法第15 9
    條之2 規定，斟酌其審判外供述作成外部環境、製作過程、
    內容、功能等情況認為之前供述較為可信，即可取得證據資
    格，而作為認定事實之證據資格（參照最高法院94年度臺上
    字第2507號、95年臺上字第2515號判決意旨）。查本件證人
    許靜秋業經本院於審判期日以證人身分具結後行交互詰問程
    序，直接言詞審理檢視其等證詞，故其前於警局時所為之陳
    述，當然已取得作為證據之資格，而有證據能力。
三、按被告以外之人於偵查中向檢察官所為之陳述，除顯有不可
    信之情況者外，得為證據，刑事訴訟法第159 條之1 第2 項
    定有明文。查證人許靜秋以證人身分，於供前具結所為之陳
    述，係檢察官依法訊問，復無其他事證足資認定其於檢察官
    訊問時有受違法取供情事，並無何特別不可信之情況，是依
    上開規定具有證據能力，而得作為本案之證據。
四、扣案西瓜刀一支係警方接獲許靜秋、簡○穎報案，在其等被
    害人家中所扣獲，初非出之不法搜索之所得，自具證據能力
    。另本件認定事實所引用之卷內其餘卷證資料，並無證據證
    明係公務員違背法定程序所取得，被告於審判程序中復未於
    言詞辯論終結前表示異議，且卷內之文書證據，亦無刑事訴
    訟法第159 條之4 之顯有不可信之情況與不得作為證據之情
    形，則依刑事訴訟法第159 條之5 之規定，本件認定事實所
    引用之所有文書證據，均有證據能力，均合先敘明。
五、按法院或檢察官得囑託醫院、學校或其他相當之機關、團體
    為鑑定，或審查他人之鑑定，並準用第203 條至第206 條之
    1 之規定；其須以言詞報告或說明時，得命實施鑑定或審查
    之人為之，刑事訴訟法第208 條第1 項定有明文。又於囑託
    醫院、學校或其他相當之機關、團體為鑑定，或審查他人之
    鑑定時，是否命實施鑑定或審查之人以言詞報告或說明，乃
    法院得自由酌裁之事項，未實施鑑定或審查之人以言詞報告
    或說明，並不影響該鑑定之證據能力（最高法院92年台上字
    第6570號判決參照）。本院函請署立桃園療養院鑑定被告行
    為時有無刑法第19條第1 項、第2 項之罪責減免事由，該院
    所依本院之囑託，就上開事由所作之鑑定結論，即該院100
    年5 月27日桃療醫字第1000003401號函送之精神鑑定報告書
    乙份，依上開規定，具有證據能力。
貳、實體部分：
一、訊據被告簡啟紘於本院審理時對於上開全部犯行坦承不諱，
    核與被害人許靜秋之警、偵訊及本院審理證詞、證人簡○穎
    之警詢證詞相符，並有扣案西瓜刀一把可資佐證，亦有被害
    人許靜秋受傷之照片2 幀在卷可稽，本件事證明確，被告上
    開犯行足堪認定。末查，被告經本院送署立桃園療養院作精
    神鑑定，該院認「簡員在行為時，因精神障礙或其他心智缺
    陷，致其辨識行為違法或依其辨識而行為之能力，並未顯著
    減低；就原因自由行為之觀點來看，簡員須為自己之行為負
    責。」有該院函送之精神鑑定報告書附卷可稽，是被告於本
    件無罪責減輕事由之適用。
二、核被告如事實欄一(一)所為，係犯家庭暴力防治法第61條第1
    款之罪、刑法第305 條之恐嚇危害安全罪，檢察官認係犯同
    法條第2 款之罪，然本院99年度司暫家護字第61號民事暫時
    保護令之主文僅令相對人即本案被告不得對被害人許靜秋為
    騷擾之聯絡行為，而不及被害人簡○穎，是檢察官認被告犯
    上開法條第2 款之罪即有未洽，應由本院逕行變更起訴法條
    ；被告如事實欄一(二)所為，係犯家庭暴力防治法第61條第1
    款、第2 款之罪、刑法第305 條之恐嚇危害安全罪，檢察官
    認被告違反保護令部分係犯家庭暴力防治法第61條第2 款之
    罪，起訴法條亦應予變更。被告如事實欄一(一)、(二)之犯行，
    各以一行為同時犯上開二罪，為想像競合犯，應依刑法第55
    條之規定，各從較重之家庭暴力防治法第61條第1 款之罪、
    第61條第1 款、第2 款之罪處斷。被告對被害人許靜秋、簡
    ○穎所犯上開之罪，犯意各別，行為互殊，應分論併罰。爰
    審酌被告違反保護令之行為態樣、其之行為對被害人許靜秋
    、簡○穎之危害、其違反保護令之部分已得被害人許靜秋之
    寬恕（有本院審判筆錄可稽）、犯後態度等一切情狀，各量
    處如主文所示之刑，並定其應執行之刑及易科罰金之折算標
    準。扣案之西瓜刀1 把，為被告所有供其犯罪所用，業據被
    告自承在案，應依法宣告沒收。
據上論斷，應依刑事訴訟法第299 條第1 項前段、第300 條，家
庭暴力防治法第61條第1 款、第2 款，刑法第11條前段、第305
條、第55條、第51條第5 款、第41條第1 項前段、第38條第1 項
第2 款，刑法施行法第1 條之1 第1 項、第2 項前段，判決如主
文。
本案經檢察官蔡正傑到庭執行職務
中    華    民    國   100    年    6     月    30    日
                  刑事第三庭    法  官  曾雨明
以上正本證明與原本無異。
如不服本判決應於收受判決後10日內向本院提出上訴書狀，並應
敘述具體理由。其未敘述上訴理由者，應於上訴期間屆滿後20日
內向本院補提理由書(均須按他造當事人之人數附繕本)「切勿逕
送上級法院」。
                                書記官  顏緗穎
中    華    民    國   100    年    7     月    5     日
附論罪科刑法條全文：
家庭暴力防治法第61條
違反法院依第十四條第一項、第十六條第三項所為之下列裁定者
，為本法所稱違反保護令罪，處三年以下有期徒刑、拘役或科或
併科新臺幣十萬元以下罰金：
一、禁止實施家庭暴力。
二、禁止騷擾、接觸、跟蹤、通話、通信或其他非必要之聯絡行
    為。
三、遷出住居所。
四、遠離住居所、工作場所、學校或其他特定場所。
五、完成加害人處遇計畫。
中華民國刑法第305條
（恐嚇危害安全罪）
以加害生命、身體、自由、名譽、財產之事，恐嚇他人致生危害
於安全者，處 2 年以下有期徒刑、拘役或 3 百元以下罰金。